【裁判字號】    97,易,3283
【裁判日期】    971031
【裁判案由】    重利
【裁判全文】
臺灣臺中地方法院刑事判決              97年度易字第3283號
公  訴  人  臺灣臺中地方法院檢察署檢察官
被      告  乙○○
            甲○○
上列被告等因重利等案件，經檢察官提起公訴（96年度偵字第24
742、24972號），本院判決如下：
    主    文
乙○○犯如附表一所示之捌件重利罪，各處如附表一所示之刑。
應執行有期徒刑陸月，如易科罰金，以新臺幣壹仟元折算壹日，
扣案之名片伍盒、紅色印泥壹只、記帳單張、商業本票簿貳本
、空白借據張、空白記帳單柒張，均沒收。
甲○○犯如附表二所示之商業負責人以明知為不實之事項，而填
製會計憑證，各處如附表二所示之刑。應執行有期徒刑肆月，如
易科罰金，以新臺幣壹仟元折算壹日，扣案之丙○○刷卡簽帳單
（商店存根聯）伍張、戊○○刷卡簽帳單（商店存根聯）貳張，
均沒收。
    犯罪事實
一、乙○○綽號「偉哥」或「大偉」，自民國96年2月6日起（起
    訴書誤載為96年1月底），分別基於重利之犯意，於如附表
    一所示之時間、地點，趁如附表一所示之戊○○、壬○○、
    庚○○、辛○○、丙○○、癸○○、己○○、子○○急需用
    錢而急迫之際，分別要求簽發本票及提供身分證正本或身分
    證影本或駕駛執照正本或健保卡正本或中華民國護照正本為
    擔保，貸與如附表一所示之金錢，而取得如附表一所示之與
    原本顯不相當之重利。嗣於96年10月17日上午8時40分許，
    經警持本院核發之搜索票前往乙○○位於臺中市西屯區○○○街2號5樓之居所搜索，扣得乙○○所有供犯重利罪所用之
    名片5盒、紅色印泥1只、記帳單3張、商業本票簿2本、空白
    借據3張、空白記帳單7張，及其所有之本票共49張（含戊○○簽發之本票2張、壬○○簽發之本票10張、庚○○簽發之
    本票1張、辛○○簽發之本票3張、丙○○簽發之本票8張、
    廖松癸簽發之本票11張、何育政簽發之本票1張、王志遠簽
    發之本票2張、廖惇彬簽發之本票3張、林家畯簽發之本票3
    張、魏志宏簽發之本票3張、廖莉菁簽發之本票1張、張勝國
    簽發之本票1張）、手機4支、SIM卡1張、圓慶企業有限公司
    單據5張，暨壬○○、癸○○、吳家豪、李楚平、顧景平、
    王志遠、廖惇彬、林家畯、林金枝、蕭俊志之身分證正本各
    1張，丙○○、己○○、子○○、王冠智、郭宏寬、張宥國
    、李惠照、潘柏丞、劉聖煌、張巧芬、林坤盟、蕭俊志之身
    分證影本各1張，辛○○、魏志宏、陳皇宇之駕駛執照各1張
    ，己○○、吳家豪、王冠智、王政賢之健保卡各1張，戊○○之中華民國護照1本。
二、緣甲○○係址設臺中市○○區○○路122號雅揚實業有限公
    司（下稱雅揚公司）之實際負責人，與乙○○係姐弟。甲○○明知與財團法人聯合信用卡處理中心（下稱聯合信用卡中
    心）所簽訂之特約商店合約，應以實際消費之簽帳單始得向
    信用卡中心請款，不得接受任何非消費性之簽帳融資貸款，
    竟基於重利、意圖為自己不法所有之詐欺取財及明知為不實
    事項而填製會計憑證之犯意，在持有如附表二所示信用卡而
    出於急迫急需現款使用之持卡人丙○○、戊○○前往雅揚公
    司借款時，分別於如附表二所示之時間、地點，以雅揚公司
    向匯豐商業銀行訂立特約商店合約書所取得之刷卡機、空白
    簽帳單等設備，以「假消費、真刷卡」之方式貸與如附表二
    所示之現金，並以每借款10000元，預扣利息1000元之方式
    ，預扣如附表二所示之利息，變相將款項出借予經濟急迫、
    急需現款之丙○○、戊○○，而取得相當於年息1.33％而與
    原本顯不相當之重利（利息計算方式為：00000-0000=9000,
    1000/9000x12=1.33，小數點以下第2位四捨五入），並以前
    揭手法，製作並無交易事實、屬商業會計原始憑證之丙○○
    刷卡簽帳單（商店存根聯）5張、戊○○刷卡簽帳單（商店
    存根聯）2張，分別經未實際消費之丙○○、戊○○簽名確
    認後，充作借款金額而借款予未實際消費之丙○○、戊○○
    ，除96年10月12日之丙○○刷卡簽帳單未送請款外，並將其
    餘之不實刷卡簽帳單（商店存根聯）彙送信用卡中心或發卡
    銀行請款，而於貸放款項後之3日內，向匯豐商業銀行詐領
    簽帳款，致匯豐商業銀行之承辦人員陷於錯誤，而以電匯方
    式依刷卡金額撥款至雅揚公司在復華商業銀行文心分行所開
    立之帳號0000000000000號帳戶內，從中獲取不法經濟所得
    ，使該發卡銀行受有呆帳風險，足生損害於該發卡銀行。嗣
    丙○○於96年10月12日因急需現款前往上址之雅揚公司欲向
    甲○○借款10000元，於當日下午2時18分許由甲○○以上開
    刷卡機刷卡10000元，並製作如附表二編號一所示之96年10
    月12日下午2時18分許之不實刷卡簽帳單（商店存根聯），
    適經警於同日下午2時25分許持本院核發之搜索票，前往臺
    中市○○區○○路122號搜索，扣得甲○○所有供犯罪所用
    之如附表二編號一所示96年10月11日下午2時18分許之經丙○○簽名之刷卡簽帳單1張，及業經交付丙○○收受之刷卡
    簽帳單（持卡人存根聯）1張、匯豐商業銀行之刷卡機1臺；
    再於96年10月17日上午10時許，經警持本院核發之搜索票前
    往上址搜索，扣得甲○○所有供犯罪所用之如附表二編號一
    所示之96年9月18日晚間8時27分許、96年9月18日晚間9時39
    分許、96年9月26日上午11時40分許、96年10月11日上午11
    時34分許之丙○○刷卡簽帳單（商店存根聯）各1張、如附
    表二編號二所示之96年10月9日晚間7時20分許、96年10月11
    日上午11時35分許之戊○○刷卡簽帳單（商店存根聯）各1
    張，及張巧芬刷卡簽帳單（商店存根聯）1張，暨甲○○所
    有而與本案犯罪無關之NOKIA廠牌手機1支。
三、案經臺中市警察局刑警大隊、內政部警政署臺中港務局分別
    報請臺灣臺中地方法院檢察署檢察官偵查起訴。
    理    由
壹、證據能力之說明：
一、按刑事訴訟法並無檢察官於偵查中訊問證人時，應予被告詰
    問機會之規定，故證人於檢察官偵查中訊問時未經被告進行
    詰問，仍有證據能力（最高法院96年度臺上字第2786號判決
    意旨參照）。且按被告以外之人於偵查中向檢察官所為之陳
    述，除顯有不可信之情況者外，得為證據，刑事訴訟法第15
    9條之1第2項定有明文。查本案證人戊○○、壬○○、辛○○於偵查中業經具結證述，且並無顯不可信之情況，依照上
    開說明，證人戊○○、壬○○、辛○○於偵查中之證述應有
    證據能力。
二、次按被告以外之人（包括證人、鑑定人、告訴人、被害人及
    共同被告等）於審判外之陳述，雖不符刑事訴訟法第159條
    之1至之4等之規定，而經當事人於審判程序同意作為證據，
    法院審酌該言詞陳述或書面陳述作成時之情況，認為適當者
    ，亦得為證據；當事人、代理人或辯護人於法院調查證據時
    ，知有刑事訴訟法第159條第1項不得為證據之情形，而未於
    言詞辯論終結前聲明異議者，視為有前項之同意，同法第15
    9條之5定有明文。立法意旨在於傳聞證據未經當事人之反對
    詰問予以核實，原則上先予排除，惟若當事人已放棄反對詰
    問權，於審判程序中表明同意該等傳聞證據可作為證據；或
    於言詞辯論終結前未聲明異議，基於尊重當事人對傳聞證據
    之處分權，及證據資料愈豐富，愈有助於真實發見之理念，
    且強化言詞辯論主義，使訴訟程序得以順暢進行，法院自可
    承認該傳聞證據例外擁有證據能力。經查，本案下列使用之
    非供述證據，及證人戊○○、壬○○、辛○○、癸○○於警
    詢時之陳述，被害人庚○○、己○○、子○○於警詢時之陳
    述，證人丙○○於警詢時、偵查中之陳述，性質上均屬傳聞
    證據，惟經被告乙○○、甲○○於本院97年9月16日審理程
    序時，同意作為證據使用（見該日審理筆錄第4頁），又本
    院審酌上開言詞陳述或書面陳述作成時之情況，查無其他不
    法之情狀，足認為得為本案之證據，依刑事訴訟法第159條
    之5之規定，有證據能力，合先敘明。
貳、得心證之理由：
一、訊據被告乙○○對其有於如附表一所示之時、地，向如附表
    一所示之人收取重利之犯罪事實坦承不諱，訊據被告甲○○
    對其於如附表二所示之時、地，以「假消費、真刷卡」之方
    式貸款予證人丙○○、戊○○之犯罪事實亦供承不諱，並經
    證人戊○○、丙○○、癸○○於本院審理時、證人辛○○、
    壬○○於偵查中證述明確，且經被害人庚○○、己○○、子
    ○○於警詢時指述綦詳，復有臺中市政府營利事業登記證、
    匯豐商業銀行同意書1紙、第一商業銀行總行96年12月17日
    一總個卡作字第24107號書函附丙○○刷卡資料清單1份、第
    一商業銀行總行97年8月28日一總個卡催字第23297號書函附
    丙○○刷卡每月帳單1份、永豐信用卡股份有限公司97年9月
    4 日永豐信法催暨風管部（097）字第01087號函附戊○○刷
    卡帳務明細表及每月帳單各1份、搜索現場照片共10張在卷
    可稽，另有被告乙○○所有之名片5盒、紅色印泥1只、記帳
    單3張、商業本票簿2本、空白借據3張、空白記帳單7張、證
    人戊○○、壬○○、辛○○、丙○○及被害人庚○○、子○○開立之本票，及被告甲○○所有之丙○○刷卡簽帳單（商
    店存根聯）5張、戊○○刷卡簽帳單（商店存根聯）2張，暨
    匯豐商業銀行刷卡機1臺扣案可證，足認被告乙○○、甲○○之自白均與事實相符。本案事證明確，被告乙○○、甲○○上揭犯行，均洵堪認定。
二、查被告甲○○對證人丙○○、戊○○所收取之利息，均高達
    年息1.33％，可知被告甲○○以上開利率計算貸款利息，顯
    為社會上一般人所認與原本顯不相當之重利。且以信用卡發
    卡銀行所以容許信用卡持卡人使用其發行之信用卡到指定特
    約商店刷卡消費，係認該特約商店係正當經營刷卡消費業務
    之商店，認信用卡持卡人確係向特商店以刷卡簽帳方式購買
    該特約店之商品或服務，而為實際之消費行為，苟發卡銀行
    知悉特約商店以「假消費、真刷卡」之方式招攬顧客赴該商
    店以刷卡方式獲取現金，並扣取一定比例之刷卡款項，即無
    願負此刷卡款項不獲清償之高度風險而與之訂立刷卡消費契
    約及願支付該種非消費性之簽帳融資墊款之道理，且顯無與
    之成立此種非消費性簽帳融資墊款契約之意思合致之可言，
    是發卡銀行所以仍支付該等刷卡簽帳費用，顯係未能預料特
    約商店及信用卡持卡人係施用刷卡換取現金之詐術，因而致
    使陷於錯誤而撥付刷卡款項。故特約商店與信用卡發卡銀行
    簽約及聲請刷卡設備後，卻於經營其所申請登記營業項目之
    外，另以「假消費、真刷卡」之方式供信用卡持卡人刷卡獲
    取現金，並以扣除一定比例之款項後，將餘款以現金交付予
    信用卡持卡人，嗣向信用卡發卡銀行請款，藉以賺取不法利
    益，自係利用發卡銀行難以探悉該店係經營此種不法業務，
    誤以為該特約商店係正當經營刷卡消費業務，且信用卡持卡
    人確係實際消費，而誤為支付此種非消費性之簽帳融資墊款
    ，則特約商店及信用卡持卡人顯有不法所有之詐欺意圖至明
    。又刑法第339條第1項之詐欺取財罪以被害人因受他人詐術
    而將本人或第三人之財物交付即為已足，至於被害人整體之
    財產狀況有無變動則非所問，故不論本案證人丙○○、戊○○嗣後有無向各該發卡銀行遵期或遲延清償該等消費款項，
    均無礙於詐欺取財罪之成立；況證人丙○○於本案刷卡後，
    迄今未繳清刷卡款項，並已於97年4月25日轉銷呆帳，而證
    人戊○○於本案刷卡後，將刷卡金額轉為分期付款，迄亦無
    法清償一節，有第一商業銀行總行97年8月28日一總個卡催
    字第23297號書函附丙○○刷卡每月帳單1份、永豐信用卡股
    份有限公司97年9月4日永豐信法催暨風管部（097）字第010
    87號函附戊○○刷卡帳務明細表及每月帳單各1份在卷可佐
    ，且證人丙○○、戊○○於本院96年10月15日審理均到院證
    述：於本案刷卡之時，以其之經濟狀況，若向銀行借款，應
    該不會獲得核准等語明確，顯見證人丙○○、戊○○於本案
    刷卡時，財務狀況均不佳，方思以此「假消費、真刷卡」之
    詐欺方式詐取財物甚明。再依據商業會計法規定，會計事項
    之發生，均應取得或給與足以證明之會計憑證；而會計憑證
    可分為原始憑證及記帳憑證；原始憑證係指證明事項之經過
    ，而為造具記帳憑證所根據之憑證，記帳憑證指證明處理會
    計事項人員之責任，而為記帳所根據之憑證；又原始憑證可
    再細分為外來憑證、對外憑證以及內部憑證，商業會計法第
    14條、第15條及第16條均定有明文。以信用卡刷卡消費者，
    特約商店必須製作消費簽帳單，而特約商店於業務上所製作
    之消費簽帳單內載有其特約商店名稱、消費金額、交易事項
    、日期和持卡人之簽名等，即足以證明持卡人曾經至該特約
    商店進行消費事項之經過，而為造具記帳憑證所憑之依據。
    以本案為例，本案所使用之簽帳單為一式二聯，各為商店存
    根聯、持卡人存根聯，即為證明信用卡持卡人曾經至該特約
    商店進行消費事項之經過而為造具記帳憑證所根據之憑證，
    而消費簽帳單由刷卡人在其上簽名確認後，依簽帳單各聯之
    憑證性質，分別為其商業本身自行製存之內部憑證及給與其
    商業本身以外之人之對外憑證，自屬商業會計法第15條第1
    款所指足以證明會計事項經過之原始憑證無疑，此有經濟部
    87年5月19日經商字第87211509號函可參，另有最高法院
    90年度臺非字第20號、90年度臺上字第820號、91年度臺上
    字第3310號、93年度臺上字第6374號判決要旨可供參照。本
    案被告甲○○為雅揚公司之實際負責人，其從事「假消費、
    真刷卡」過程中，所製作之刷卡簽帳單，屬於商業會計法第
    15條第1款所指足以證明會計事項經過之原始憑證，其內容
    既屬不實，自有違反商業會計法第71條第1款之規定。是核
    被告乙○○就如附表一所示之8件貸放金錢收取重利之行為
    ，均係犯刑法第344條之重利罪；又被告甲○○就如附表二
    所示之2件分別趁證人丙○○、戊○○經濟週轉困難急迫之
    際，貸與金錢而收取與原本顯不相當之重利，又以借貸款冒
    稱消費款，將不實消費紀錄登載於會計原始憑證，使銀行陷
    於錯誤而如數撥款之行為，均係犯刑法第344條之重利罪、
    第339條第1項之詐欺取財罪、商業會計法第71條第1款之明
    知為不實之事項而填製會計憑證罪。且：
  (一)雖公訴人認為被告甲○○之行為僅係犯刑法第344條之重利
    罪云云，然此部分業據到庭實行公訴之檢察官於97年10月15
    日當庭更正被告甲○○所為係刑法第344條之重利罪、第339
    條第1項之詐欺取財罪、商業會計法第71條第1款之明知為不
    實之事項而填製會計憑證罪，本院自無庸再變更起訴法條。
  (二)被告乙○○於如附表一編號一所示2次時間貸予證人戊○○
    金錢、於如附表一編號五所示3次貸予證人丙○○金錢、於
    如附表一編號八所示3次貸予被害人子○○金錢，並均收取
    與原本顯不相當之重利，其犯罪時間尚屬接近，借款地點又
    均同一，且侵害同一被害人戊○○、丙○○、子○○之財產
    法益，應係在一個犯罪決意下，利用時、空密接狀態所為單
    一重利犯罪行為之數個舉動接續實施，為接續犯，僅應各受
    一次之刑法評價。又被告甲○○於如附表二編號一所示5次
    讓證人丙○○「假消費、真刷卡」、於如附表二編號二所示
    2次讓證人戊○○「假消費、真刷卡」之行為，其犯罪時間
    尚屬接近，借款地點又均同一，且侵害同一被害銀行之財產
    法益，應係在一個犯罪決意下，利用時、空密接狀態所為單
    一犯罪行為之數個舉動接續實施，為接續犯，僅應各受一次
    之刑法評價。尚非可依其借款及收取重利次數而評價為數個
    獨立犯罪併合處罰，此與行為人分別向不同被害人貸放款項
    並收取重利，所侵害者已為數個不同法益，而不符最高法院
    86年臺上字第3295號判例意旨所揭示侵害同一之法益之接續
    犯要件，只得依各別收取重利對象論以數罪並分論併罰之情
    形，尚屬有別，自不能相提並論。是公訴意旨認被告乙○○
    前開2次貸予證人戊○○、3次貸予證人丙○○、3次貸予被
    害人子○○金錢並收取與原本顯不相當之重利行為，及被告
    甲○○5次讓證人丙○○「假消費、真刷卡」、2次讓證人戊○○「假消費、真刷卡」之行為，均應予分論併罰云云，尚
    有未洽，附此敘明。
  (三)被告甲○○就證人丙○○部分，所為如附表二編號一所示之
    96年10月12日刷卡行為，雖未據公訴人於起訴書犯罪事實欄
    內載明，惟該部分與公訴人起訴關於被告甲○○讓證人丙○○「假消費、真刷卡」之犯罪事實，有接續犯之關係，自在
    本院審理之範圍，併此敘明。
  (四)被告甲○○一行為觸犯前開3罪名，為想像競合犯，應依刑
    法第55條之規定，從一重之商業會計法第71條第1款之明知
    為不實之事項而填製會計憑證罪處斷。
  (五)被告乙○○就如附表一所示8件重利犯行，及被告甲○○就
    如附表二所示2件之明知為不實之事項而填製會計憑證犯行
    ，均犯意各別，均應予分論併罰。
  (六)爰審酌被告乙○○乘人急迫之際而盤削重利，使如附表一所
    示之8位被害人陷於經濟困境難以自拔，為一己之私利，不
    惜觸法，破壞社會經濟秩序，取得顯不相當之重利，而被告
    甲○○不思正途獲取所需，竟圖私利，以「假消費、真刷卡
    」之方式貸與現金而觸犯前揭罪刑，惟念及被告乙○○、甲○○犯後均坦認犯行，尚有悔意，且被告甲○○從事「假消
    費、真刷卡」之犯罪規模尚非鉅大，又其等前均無犯罪前科
    ，有臺灣高等法院被告前案紀錄表2份可按，素行尚佳，及
    被告乙○○、甲○○分別借貸金額、收取利息之多寡等一切
    情狀，分別量處如主文所示之刑，並均諭知易科罰金之折算
    標準，且就被告甲○○部分定其應執行之刑及諭知易科罰金
    之折算標準。
  (七)再查被告乙○○就如附表一編號一至三所示之重利犯行，犯
    罪時間係在96年4月24日之前所犯，所犯符合中華民國九十
    六年罪犯減刑條例之減刑條件，應依該減刑條例第2條第1項
    第3款之規定，減其刑期二分之一，並依同條例第11條之規
    定，就上開減刑後之刑，與如附表一編號四至八所示不應減
    刑之罪之宣告刑，依刑法第51條第5款之規定定其應執行刑
    ，並諭知易科罰金之折算標準。
  (八)扣案之名片5盒、紅色印泥1只、記帳單3張、商業本票簿2本
    、空白借據3張、空白記帳單7張，係被告乙○○供貸放金錢
    收取重利所用之物；扣案之如附表二編號一所示之丙○○刷
    卡簽帳單（商店存根聯）5張、如附表二編號二所示之戊○○刷卡簽帳單（商店存根聯）2張，均係被告甲○○所有供
    犯罪所用之物，爰依法分別宣告沒收之。至於扣案之證人戊○○、壬○○、辛○○、丙○○及被害人庚○○、子○○所
    簽發之本票，固係被告乙○○所有，然被告乙○○雖有重利
    犯行，惟被告乙○○對所貸放之本金及不超過法定範圍之利
    息，均仍有向借款人請求返還之權利，是對於上開本票，爰
    不為沒收之宣告；另壬○○、癸○○之身分證正本各1張，
    丙○○、己○○、子○○之身分證影本各1張，辛○○之駕
    駛執照1張，己○○之健保卡1張，戊○○之中華民國護照1
    本，分別為壬○○、癸○○、丙○○、己○○、子○○、辛○○、戊○○交付被告乙○○作為擔保之用，於壬○○、癸○○、丙○○、己○○、子○○、辛○○、戊○○返還本金
    時，被告乙○○應予一併返還，非屬必要沒收之物，爰不另
    為沒收之諭知。再扣案之刷卡機1臺，則屬匯豐商業銀行所
    有，僅授權被告甲○○使用而已，而業經交付丙○○收受之
    96年10月12日下午2時18分許之刷卡簽帳單（持卡人存根聯
    ）1張，雖均為被告甲○○供犯罪所用之物，但非屬被告甲○○所有，亦非屬違禁物，無從併予諭知沒收。又扣案之被
    告乙○○所有之其餘本票、手機4支、SIM卡1張、圓慶企業
    有限公司單據5張，及吳家豪、李楚平、顧景平、王志遠、
    廖惇彬、林家畯、林金枝、蕭俊志之身分證正本各1張，王
    冠智、郭宏寬、張宥國、李惠照、潘柏丞、劉聖煌、張巧芬
    、林坤盟、蕭俊志之身分證影本各1張，魏志宏、陳皇宇之
    駕駛執照各1張，吳家豪、王冠智、王政賢之健保卡各1張，
    暨被告甲○○所有之張巧芬刷卡簽帳單（商店存根聯）1張
    、NOKIA廠牌手機1支，均無積極證據足資證明係分別供告乙○○、甲○○犯本案所用之物，亦不得併予宣告沒收之，均
    附此說明。
據上論斷，應依刑事訴訟法第299條第1項前段，商業會計法第71
條第1款，刑法第11條前段、第344條、第339條第1項、第55條、
第41條第1項前段、第51條第5款、第38條第1項第2款，刑法施行
法第1條之1第1項、第2項前段，中華民國九十六年罪犯減刑條例
第2條第1項第3款、第7條、第11條，判決如主文。
本案經檢察官丁○○到庭執行職務
中    華    民    國    97    年    10    月    31    日
                  刑事第三庭    法  官  周瑞芬
上正本證明與原本無異。
如不服本判決，應於收受送達後10日內向本院提出上訴書狀（應
敘述具體理由並附繕本）。
上訴書狀如未敘述理由，應於上訴期間屆滿後20日內補提理由書
於本院。
                                書記官  孫立文
中    華    民    國    97    年    10    月    31    日
 附表一：
┌──┬───┬─────┬────┬─────┬───────┬─────┬─────┐
│編號│借貸人│ 借貸時間 │借貸地點│ 借貸金額 │利息計算方式  │ 清償利息 │   量刑   │
│    │      │          │        │（新臺幣）│（新臺幣，小數│（新臺幣）│          │
│    │      │          │        │          │點以下第二位四│          │          │
│    │      │          │        │          │捨五入）      │          │          │
├──┼───┼─────┼────┼─────┼───────┼─────┼─────┤
│ 一 │戊○○│96年2月6日│臺中市西│15000元   │每10000元，每 │23450元   │處有期徒刑│
│    │      │（起訴書誤│屯區惠中│          │10天為1期，每 │          │貳月，減為│
│    │      │載為96年2 │路之神彩│          │期1300元，利息│          │有期徒刑壹│
│    │      │月間）    │飛揚電子│          │預扣，實拿1305│          │月，如易科│
│    │      │          │遊藝場  │          │0元，年息高達 │          │罰金，以新│
│    │      │          │        │          │約5.38％（計算│          │臺幣壹仟元│
│    │      │          │        │          │方式：00000-00│          │折算壹日，│
│    │      │          │        │          │050=1950，1950│          │扣案之名片│
│    │      │          │        │          │/13050X3X12=5.│          │伍盒、紅色│
│    │      │          │        │          │38）          │          │印泥壹只、│
│    │      ├─────┼────┼─────┼───────┼─────┤記帳單張│
│    │      │96年4月12 │同上    │10000元   │每10000元，每 │10400元   │、商業本票│
│    │      │日（起訴書│        │          │10天為1期，每 │          │簿貳本、空│
│    │      │誤載為96年│        │          │期1300元，利息│          │白借據張│
│    │      │4月間）   │        │          │預扣，實拿8700│          │、空白記帳│
│    │      │          │        │          │元，年息高達約│          │單柒張，均│
│    │      │          │        │          │5.38％（計算方│          │沒收。    │
│    │      │          │        │          │式：00000-0000│          │          │
│    │      │          │        │          │=1300，1300/87│          │          │
│    │      │          │        │          │00X3X12=5.38）│          │          │
├──┼───┼─────┼────┼─────┼───────┼─────┼─────┤
│ 二 │壬○○│96年3月5日│同上    │30000元   │每10000元，每 │72000元   │處有期徒刑│
│    │      │          │        │          │10天為1期，每 │          │貳月，減為│
│    │      │          │        │          │期1200元，利息│          │有期徒刑壹│
│    │      │          │        │          │預扣，實拿2640│          │月，如易科│
│    │      │          │        │          │0元，年息高達 │          │罰金，以新│
│    │      │          │        │          │約4.91％（計算│          │臺幣壹仟元│
│    │      │          │        │          │方式：00000-00│          │折算壹日，│
│    │      │          │        │          │400=3600，3600│          │扣案之名片│
│    │      │          │        │          │/26400X3X12=4.│          │伍盒、紅色│
│    │      │          │        │          │91）          │          │印泥壹只、│
│    │      │          │        │          │              │          │記帳單張│
│    │      │          │        │          │              │          │、商業本票│
│    │      │          │        │          │              │          │簿貳本、空│
│    │      │          │        │          │              │          │白借據張│
│    │      │          │        │          │              │          │、空白記帳│
│    │      │          │        │          │              │          │單柒張，均│
│    │      │          │        │          │              │          │沒收。    │
├──┼───┼─────┼────┼─────┼───────┼─────┼─────┤
│ 三 │庚○○│96年3月22 │同上    │30000元   │每10000元，每 │42900元   │處有期徒刑│
│    │      │日（起訴書│        │          │10天為1期，每 │          │貳月，減為│
│    │      │誤載為96年│        │          │期1300元，利息│          │有期徒刑壹│
│    │      │6月間）   │        │          │預扣，實拿2610│          │月，如易科│
│    │      │          │        │          │0元，年息高達 │          │罰金，以新│
│    │      │          │        │          │約5.38％（計算│          │臺幣壹仟元│
│    │      │          │        │          │方式：00000-00│          │折算壹日，│
│    │      │          │        │          │100=3900，3900│          │扣案之名片│
│    │      │          │        │          │/26100X3X12=5.│          │伍盒、紅色│
│    │      │          │        │          │38）          │          │印泥壹只、│
│    │      │          │        │          │              │          │記帳單張│
│    │      │          │        │          │              │          │、商業本票│
│    │      │          │        │          │              │          │簿貳本、空│
│    │      │          │        │          │              │          │白借據張│
│    │      │          │        │          │              │          │、空白記帳│
│    │      │          │        │          │              │          │單柒張，均│
│    │      │          │        │          │              │          │沒收。    │
├──┼───┼─────┼────┼─────┼───────┼─────┼─────┤
│ 四 │辛○○│96年5月1日│同上    │20000元   │每10000元，每 │33800元   │處有期徒刑│
│    │      │          │        │          │10天為1期，每 │          │貳月，如易│
│    │      │          │        │          │期1300元，利息│          │科罰金，以│
│    │      │          │        │          │預扣，實拿1740│          │新臺幣壹仟│
│    │      │          │        │          │0元，年息高達 │          │元折算壹日│
│    │      │          │        │          │約5.38％（計算│          │，扣案之名│
│    │      │          │        │          │方式：00000-00│          │片伍盒、紅│
│    │      │          │        │          │400=2600，2600│          │色印泥壹只│
│    │      │          │        │          │/17400X3X1=5.3│          │、記帳單│
│    │      │          │        │          │8）           │          │張、商業本│
│    │      │          │        │          │              │          │票簿貳本、│
│    │      │          │        │          │              │          │空白借據│
│    │      │          │        │          │              │          │張、空白記│
│    │      │          │        │          │              │          │帳單柒張，│
│    │      │          │        │          │              │          │均沒收。  │
├──┼───┼─────┼────┼─────┼───────┼─────┼─────┤
│ 五 │丙○○│96年5月2日│同上    │30000元   │每10000元，每 │不詳      │處有期徒刑│
│    │      │          │        │          │10天為1期，利 │          │月，如易│
│    │      │          │        │          │息預扣，實拿  │          │科罰金，以│
│    │      │          │        │          │24500元，年息 │          │新臺幣壹仟│
│    │      │          │        │          │高達約8.08％（│          │元折算壹日│
│    │      │          │        │          │計算方式：3000│          │，扣案之名│
│    │      │          │        │          │0-24500=5500，│          │片伍盒、紅│
│    │      │          │        │          │5500/24500X3X1│          │色印泥壹只│
│    │      │          │        │          │2=8.08）      │          │、記帳單│
│    │      ├─────┼────┼─────┼───────┼─────┤張、商業本│
│    │      │96年5月31 │同上    │20000元   │每10000元，每 │不詳      │票簿貳本、│
│    │      │日        │        │          │10天為1期，每 │          │空白借據│
│    │      │          │        │          │期1500元，利息│          │張、空白記│
│    │      │          │        │          │預扣，實拿1700│          │帳單柒張，│
│    │      │          │        │          │0元，年息高達 │          │均沒收。  │
│    │      │          │        │          │約6.35％（計算│          │          │
│    │      │          │        │          │方式：00000-00│          │          │
│    │      │          │        │          │000=3000，3000│          │          │
│    │      │          │        │          │/17000X3X12=6.│          │          │
│    │      │          │        │          │35）          │          │          │
│    │      ├─────┼────┼─────┼───────┼─────┤          │
│    │      │96年6月2日│同上    │15000元   │每10000元，每 │不詳      │          │
│    │      │          │        │          │10天為1期，每 │          │          │
│    │      │          │        │          │期1300元，利息│          │          │
│    │      │          │        │          │預扣，實拿1305│          │          │
│    │      │          │        │          │0元，年息高達 │          │          │
│    │      │          │        │          │約5.38％（計算│          │          │
│    │      │          │        │          │方式：00000-00│          │          │
│    │      │          │        │          │050=1950，1950│          │          │
│    │      │          │        │          │/13050X3X12=5.│          │          │
│    │      │          │        │          │38）          │          │          │
├──┼───┼─────┼────┼─────┼───────┼─────┼─────┤
│ 六 │癸○○│96年7月間 │同上    │25000元   │每10000元，每 │29000元   │處有期徒刑│
│    │      │某日      │        │          │10天為1期，每 │          │貳月，如易│
│    │      │          │        │          │期1300元，利息│          │科罰金，以│
│    │      │          │        │          │預扣，實拿2175│          │新臺幣壹仟│
│    │      │          │        │          │0元，年息高達 │          │元折算壹日│
│    │      │          │        │          │約5.38％（計算│          │，扣案之名│
│    │      │          │        │          │方式：00000-00│          │片伍盒、紅│
│    │      │          │        │          │750=3250，3250│          │色印泥壹只│
│    │      │          │        │          │/21750X3X12=5.│          │、記帳單│
│    │      │          │        │          │38）          │          │張、商業本│
│    │      │          │        │          │              │          │票簿貳本、│
│    │      │          │        │          │              │          │空白借據│
│    │      │          │        │          │              │          │張、空白記│
│    │      │          │        │          │              │          │帳單柒張，│
│    │      │          │        │          │              │          │均沒收。  │
├──┼───┼─────┼────┼─────┼───────┼─────┼─────┤
│ 七 │己○○│96年8月間 │同上    │30000元   │每10000元，每 │7800元    │處有期徒刑│
│    │      │某日      │        │          │10天為1期，每 │          │貳月，如易│
│    │      │          │        │          │期1300元，利息│          │科罰金，以│
│    │      │          │        │          │預扣，實拿2610│          │新臺幣壹仟│
│    │      │          │        │          │0元，年息高達 │          │元折算壹日│
│    │      │          │        │          │約5.38％（計算│          │，扣案之名│
│    │      │          │        │          │方式：00000-00│          │片伍盒、紅│
│    │      │          │        │          │100=3900，3900│          │色印泥壹只│
│    │      │          │        │          │/26100X3X12=5.│          │、記帳單│
│    │      │          │        │          │38）          │          │張、商業本│
│    │      │          │        │          │              │          │票簿貳本、│
│    │      │          │        │          │              │          │空白借據│
│    │      │          │        │          │              │          │張、空白記│
│    │      │          │        │          │              │          │帳單柒張，│
│    │      │          │        │          │              │          │均沒收。  │
├──┼───┼─────┼────┼─────┼───────┼─────┼─────┤
│ 八 │子○○│96年8月間 │同上    │30000元   │每10000元，每 │19500元   │處有期徒刑│
│    │      │某日      │        │          │10天為1期，每 │          │月，如易│
│    │      │          │        │          │期1300元，利息│          │科罰金，以│
│    │      │          │        │          │預扣，實拿2610│          │新臺幣壹仟│
│    │      │          │        │          │0元，年息高達 │          │元折算壹日│
│    │      │          │        │          │約5.38％（計算│          │，扣案之名│
│    │      │          │        │          │方式：00000-00│          │片伍盒、紅│
│    │      │          │        │          │100=3900，3900│          │色印泥壹只│
│    │      │          │        │          │/26100X3X12=5.│          │、記帳單│
│    │      │          │        │          │38）          │          │張、商業本│
│    │      ├─────┼────┼─────┼───────┼─────┤票簿貳本、│
│    │      │96年8月間 │同上    │20000元   │每10000元，每 │2600元    │空白借據│
│    │      │某日      │        │          │10天為1期，每 │          │張、空白記│
│    │      │          │        │          │期1300元，利息│          │帳單柒張，│
│    │      │          │        │          │預扣，實拿1740│          │均沒收。  │
│    │      │          │        │          │0元，年息高達 │          │          │
│    │      │          │        │          │約5.38％（計算│          │          │
│    │      │          │        │          │方式：00000-00│          │          │
│    │      │          │        │          │400=2600，2600│          │          │
│    │      │          │        │          │/17400X3X1=5.3│          │          │
│    │      │          │        │          │8）           │          │          │
│    │      ├─────┼────┼─────┼───────┼─────┤          │
│    │      │96年9月21 │同上    │30000元   │每10000元，每 │6800元    │          │
│    │      │日        │        │          │10天為1期，每 │          │          │
│    │      │          │        │          │期1300元，利息│          │          │
│    │      │          │        │          │預扣，實拿2610│          │          │
│    │      │          │        │          │0元，年息高達 │          │          │
│    │      │          │        │          │約5.38％（計算│          │          │
│    │      │          │        │          │方式：00000-00│          │          │
│    │      │          │        │          │100=3900，3900│          │          │
│    │      │          │        │          │/26100X3X12=5.│          │          │
│    │      │          │        │          │38）          │          │          │
└──┴───┴─────┴────┴─────┴───────┴─────┴─────┘
 附表二：
┌──┬───┬─────┬────┬────┬─────┬───────┬─────┐
│編號│刷卡人│刷卡時間  │刷卡地點│刷卡之信│刷卡金額（│利息計算方式  │   量刑   │
│    │      │          │        │用卡卡號│新臺幣）  │（新臺幣，小數│          │
│    │      │          │        │        │          │點以下第二位四│          │
│    │      │          │        │        │          │捨五入）      │          │
├──┼───┼─────┼────┼────┼─────┼───────┼─────┤
│ 一 │丙○○│96年9月18 │臺中市西│丙○○向│30000元   │每10000元，收 │處有期徒刑│
│    │      │日晚間8時 │屯區寧夏│第一商業│          │取1000元利息，│月，如易│
│    │      │27分許    │路122號 │銀行申辦│          │利息預扣，實拿│科罰金，以│
│    │      │          │之雅揚實│之卡號46│          │27000元，年息 │新臺幣壹仟│
│    │      │          │業有限公│00000000│          │高達約1.33％（│元折算壹日│
│    │      │          │司      │449804號│          │計算方式：3000│，扣案之張│
│    │      │          │        │信用卡  │          │0-27000=3000，│慶安刷卡簽│
│    │      │          │        │        │          │3000/27000X12=│帳單（商店│
│    │      │          │        │        │          │1.33）        │存根聯）伍│
│    │      ├─────┼────┼────┼─────┼───────┤張沒收。  │
│    │      │96年9月18 │同上    │同上    │20000元   │每10000元，收 │          │
│    │      │日晚間9時 │        │        │          │取1000元利息，│          │
│    │      │39分許    │        │        │          │利息預扣，實拿│          │
│    │      │          │        │        │          │18000元，年息 │          │
│    │      │          │        │        │          │高達約1.33％（│          │
│    │      │          │        │        │          │計算方式：2000│          │
│    │      │          │        │        │          │0-18000=2000，│          │
│    │      │          │        │        │          │2000/18000X12=│          │
│    │      │          │        │        │          │1.33）        │          │
│    │      ├─────┼────┼────┼─────┼───────┤          │
│    │      │96年9月26 │同上    │同上    │20000元   │每10000元，收 │          │
│    │      │日上午11時│        │        │          │取1000元利息，│          │
│    │      │40分許    │        │        │          │利息預扣，實拿│          │
│    │      │          │        │        │          │18000元，年息 │          │
│    │      │          │        │        │          │高達約1.33％（│          │
│    │      │          │        │        │          │計算方式：2000│          │
│    │      │          │        │        │          │0-18000=2000，│          │
│    │      │          │        │        │          │2000/18000X12=│          │
│    │      │          │        │        │          │1.33）        │          │
│    │      ├─────┼────┼────┼─────┼───────┤          │
│    │      │96年10月11│同上    │同上    │5000元    │每10000元，收 │          │
│    │      │日上午11時│        │        │          │取1000元利息，│          │
│    │      │34分許    │        │        │          │利息預扣，實拿│          │
│    │      │          │        │        │          │4500元，年息高│          │
│    │      │          │        │        │          │達約1.33％（計│          │
│    │      │          │        │        │          │算方式：5000- │          │
│    │      │          │        │        │          │4500=500，500/│          │
│    │      │          │        │        │          │4500X12=1.33）│          │
│    │      ├─────┼────┼────┼─────┼───────┤          │
│    │      │96年10月12│同上    │同上    │10000元   │每10000元，收 │          │
│    │      │日下午2時 │        │        │          │取1000元利息，│          │
│    │      │18分許（起│        │        │          │利息預扣，實拿│          │
│    │      │訴書漏載此│        │        │          │9000元，年息高│          │
│    │      │部分之犯罪│        │        │          │達約1.33％（計│          │
│    │      │事實）    │        │        │          │算方式：10000-│          │
│    │      │          │        │        │          │9000=1000，100│          │
│    │      │          │        │        │          │0/18000X12=1. │          │
│    │      │          │        │        │          │33）。但此次於│          │
│    │      │          │        │        │          │丙○○刷卡後，│          │
│    │      │          │        │        │          │旋經警於同日下│          │
│    │      │          │        │        │          │午2時25分許查 │          │
│    │      │          │        │        │          │獲，甲○○因而│          │
│    │      │          │        │        │          │未向銀行請款。│          │
├──┼───┼─────┼────┼────┼─────┼───────┼─────┤
│ 二 │戊○○│96年10月9 │同上    │戊○○向│10000元   │每10000元，收 │處有期徒刑│
│    │      │日晚間7時 │        │臺北國際│          │取1000元利息，│貳月，如易│
│    │      │20分許    │        │商業銀行│          │利息預扣，實拿│科罰金，以│
│    │      │          │        │（現改制│          │9000元，年息高│新臺幣壹仟│
│    │      │          │        │為永豐商│          │達約1.33％（計│元折算壹日│
│    │      │          │        │業銀行）│          │算方式：10000-│，扣案之賴│
│    │      │          │        │申辦之卡│          │9000=1000，100│虹錡刷卡簽│
│    │      │          │        │號540807│          │0/9000X12=1.33│帳單（商店│
│    │      │          │        │00000000│          │）            │存根聯）貳│
│    │      │          │        │08號信用│          │              │張沒收。  │
│    │      │          │        │卡      │          │              │          │
│    │      ├─────┼────┼────┼─────┼───────┤          │
│    │      │96年10月11│同上    │同上    │10000元   │每10000元，收 │          │
│    │      │日上午11時│        │        │          │取1000元利息，│          │
│    │      │35分許    │        │        │          │利息預扣，實拿│          │
│    │      │          │        │        │          │9000元，年息高│          │
│    │      │          │        │        │          │達約1.33％（計│          │
│    │      │          │        │        │          │算方式：10000-│          │
│    │      │          │        │        │          │9000=1000，100│          │
│    │      │          │        │        │          │0/9000X12=1.33│          │
│    │      │          │        │        │          │）            │          │
└──┴───┴─────┴────┴────┴─────┴───────┴─────┘
附錄本案論罪科刑法條
商業會計法第71條第1款：
  商業負責人、主辦及經辦會計人員或依法受託代他人處理會計
  事務之人員有下列情事之一者，處5年以下有期徒刑、拘役或
  科或併科新臺幣60萬元以下罰金：
  一、以明知為不實之事項，而填製會計憑證或記入帳冊。
刑法第344條：
  乘他人急迫、輕率或無經驗貸以金錢或其他物品，而取得與原
  本顯不相當之重利者，處1年以下有期徒刑、拘役或科或併科1
  千元以下罰金。
刑法第339條：
  意圖為自己或第三人不法之所有，以詐術使人將本人或第三人
  之物交付者，處5年以下有期徒刑、拘役或科或併科1千元以下
  罰金。
  以前項方法得財產上不法之利益或使第三人得之者，亦同。
  前二項之未遂犯罰之。


司法院資訊處製作；財團法人民間司法改革基金會備份。
